臺灣板橋地方法院民事判決　　　　　　　93年度勞訴字第33號
原　　　告　戊○○
　　　　　　庚○○
　　　　　　　　　　　號
　　　　　　甲○○
　　　　　　　　　　　　三樓
被　　　告　阿羅哈客運股份有限公司
法定代理人　己○○
訴訟代理人　丙○○
　　　　　　丁○○
　　　　　　　　　　　號
　　　　　　乙○○
上列當事人間請求給付加班費事件，經本院於民國93年12月30日
言詞辯論終結，判決如下：
    主  文
原告之訴及假執行之聲請均駁回。
訴訟費用由原告負擔。
    事  實
一、本件原告起訴主張：
  (一)原告戊○○自民國89年9 月25日起至92年9 月25日止，原告
    庚○○自89年8 月15日起至92年9 月25日止，原告甲○○自
    90 年1月25日起至92年9 月6 日止，受僱於被告公司擔任客
    車服務員工作，被告平時要求隨車服務員嚴重超時工作，惟
    未依法給付加班費。
  (二)原告戊○○部分之加班費：查原告戊○○91年5 月份薪資為
    28,400元，同年6 月份為38,200元，同年八月份為32,800元
    ，則原告戊○○月基本平均薪資應為32,100元，時薪應為13
    8 元。關於加班時數之計算，原告僅以被告通常之排班方法
    ，即以每兩人每天交換輪替行使一輛車計（此即業界慣稱之
    ＡＢ班，或稱背某），則原告每人每天出勤時數恆在12小時
    以上，原告願減縮僅主張12小時，每天延長工時為4 小時，
    應加給前段2 小時平均薪資之三分之一，即應給付該段薪資
    368 元，應加給後段2 小時平均薪資之三分之二，即應給付
    該段薪資460 元。基此，被告公司每天至少應給付原告戊○○加費薪資至少828 元，每個月則應給付至少24,840元，原
    告戊○○於被告公司工作時間合計達36個月，則被告應給付
    積欠未付之加班薪資合計為894,240 元。
  (三)原告庚○○部分之加班費：查原告庚○○91年10月份薪資為
    20,200元，同年11月份為20,800元，則原告庚○○月基本平
    均薪資應為20,500元，時薪應為85元。關於加班時數之計算
    ，原告僅以被告通常之排班方法，即以每兩人每天交換輪替
    行使一輛車計（此即業界慣稱之ＡＢ班，或稱背某），則原
    告每人每天出勤時數恆在12小時以上，原告願減縮僅主張12
    小時，每天延長工時為4 小時，應加給前段2 小時平均薪資
    之三分之一，即應給付該段薪資226 元，應加給後段2 小時
    平均薪資之三分之二，即應給付該段薪資283 元。基此，被
    告公司每天至少應給付原告庚○○加費薪資至少509 元，每
    個月則應給付至少15,270元，原告庚○○於被告公司工作時
    間合計達36個月又15日，則被告應給付積欠未付之加班薪資
    合計為549,720 元。
  (四)原告甲○○部分之加班費：查原告甲○○92年2 月份薪資為
    19,520元，同年3 月份為18,900元，則原告甲○○月基本平
    均薪資應為19,200元，時薪應為80元。關於加班時數之計算
    ，原告僅以被告通常之排班方法，即以每兩人每天交換輪替
    行使一輛車計（此即業界慣稱之ＡＢ班，或稱背某），則原
    告每人每天出勤時數恆在12小時以上，原告願減縮僅主張12
    小時，每天延長工時為4 小時，應加給前段2 小時平均薪資
    之三分之一，即應給付該段薪資213 元，應加給後段2 小時
    平均薪資之三分之二，即應給付該段薪資266 元。基此，被
    告公司每天至少應給付原告庚○○加費薪資至少479 元，每
    個月則應給付至少15,270元，原告甲○○於被告公司工作時
    間合計達19個月又16日，原告甲○○僅請求19個月之加班費
    ，則被告應給付積欠未付之加班薪資合計為273,300 元。（
    註：原告戊○○、龔佳麗、甲○○於93年12月30日提出之準
    備書二狀則陳稱，渠等工作時間均有超過12小時之情形，超
    過12小時工作之延長工時渠等均要請求加班費，則被告公司
    分別短付加班費1,411,36 0元、60 8,243元及24 2,682元，
    與起訴狀聲明不符部分，未據原告擴張或減縮聲明）。
  (五)為此，依據勞動契約與勞動基準法第24條第1 、2 款之規定
    ，請求被告給付原告戊○○894,240 元，原告庚○○549,72
    0 元，原告甲○○273,300 元，及自起訴狀繕本送達翌日起
    至清償日止按年息5%計算之利息。並陳明願供擔保請准宣告
    假執行。
二、被告則抗辯：
  (一)被告公司與原告間薪資皆依照趟次給付，原告於就職時被告
    公司所簽訂之勞動契約第2 條亦明確載明依被告公司之駕駛
    、隨車薪資給付按件計酬辦法，而該辦法係於被告公司成立
    時（89年9 月4 日）訂定，該辦法第2 條稱趟（時），係以
    勞動基準法之工時及加班工時訂定之，並為勞動基準法第21
    條之規定由雙方同意訂定之，且依該辦法所訂給付辦法之規
    定，係以12小時計算，其中加班費亦先預付，如已逾正常工
    時仍給付加班費，優於勞動基準法之規定。
  (二)被告所僱用駕駛員及隨車服務員之薪資，係採工時制，並非
    月薪制：依被告公司駕駛薪資職等給付辦法規定，以駕駛台
    北至高雄者為例，每趟以12小時計算，在38趟以內者每趟給
    付薪資500 元，超過38趟者每趙給付薪資600 元（註：被告
    於93年11月22日以前均辯稱：被告公司隨車服務員之時薪為
    57.14 元，每日工作8 小時之薪資即為457 元，因台北至高
    雄正常來回行車時間為9 小時，恐高速公路上有狀況影響行
    車時間，故被告從寬就每一來回車次均預留3 小時行車延誤
    時間，即每日以工作12小時計酬，該加班4 小時之平均時薪
    ，被告為計算方便並有利於員工計，乃統一以時薪乘4 再乘
    以1.5 倍計發，由此算出以台北至高雄來回之隨時服務員為
    例，一日薪資應為800 元），其中已含當日8 小時工資及4
    小時之加班費，並無違反勞基準情事。又原告等人負責客車
    隨車服務，每工作日隨車台北高雄來回一趟，正常情形約耗
    時9 小時，除非遇有重大交通事故或其他重大災害，根本不
    可能有工作12小時以上情形，原告聲稱有逾12小時工作情形
    ，純屬無稽。
  (三)原告稱工作時間之認定，以自到班出勤起算至下班離去時為
    止，為一日之工作時間。然被告公司為一長途客運公司，駕
    駛及隨車服務員工作之性質屬間歇性工作，與繼續性工作有
    別。以原告所隨車之北高線為例，從台北出發到高雄終站後
    ，須向該站之站務人員報到，報到後站務人員會告訴該車人
    員回程時間，此即業界所謂之報班。報班後，除駕駛與車服
    員皆知自己何時應到班進站外，於到班時間快到之前，該站
    站務人員亦會再打電話確認該車駕駛及車服員是否能正常到
    班，以防開天窗；在報班後至到班進站前中間的空檔，駕駛
    及車服員任何之活動及範圍皆不受被告公司之拘束，足認其
    性質應屬休息時間，而非原告所稱之待命時間。
  (四)為此，請求駁回原告之訴及假執行之聲請，並陳明如受不利
    判決，願供擔保請准為免假執行之宣告。
三、原告戊○○、庚○○、甲○○主張渠等分別自89年9 月25日
    起至92年9 月25日止、自89年8 月15日起至92年9 月25日止
    ，自90年1 月25日起至92年9 月6 日止，受僱於被告公司擔
    任客車服務員工作，及受僱期間所領取之薪資如附表所示一
    之事實，已據提出薪資條7 件為證，復為被告所不爭執，自
    堪信為真實。
四、原告主張被告未給付超過8 小時之延長工時4 小時加班費部
    分：
    原告主張原告戊○○之時薪138 元、庚○○之時薪85元、甲○○之時薪80元計算，原告每日工作均長達12小時，被告公
    司僅給付8 小時之薪資，並未給付延長工時4 小時之加班費
    云云，則為被告公司所否認，辯稱：被告公司係以時薪57.1
    4 元，北高線來回12小時，延長工時4 小時按時薪1.5 倍計
    算核給原告薪資，以優於勞動基準法計算方式給付加班費等
    語。經查：
  (一)按「工資由勞雇雙方議定之，但不得低於基本工資；前項基
    本工資，由中央主管機關擬定後，報請行政院核定之」，勞
    動基準法第二十一條定有明文。又「如勞雇雙方約定之薪資
    ，不低於基本工資及以基本工資為基準計算出之例休假工資
    、備勤工資及延時工資等之總合，則該工資之約定，自不違
    反勞基法之規定，雙方均應受其均束，勞方尚不得更行請求
    例、休假及備勤等工資」（最高法院八十二年台上字第二九
    三號及八十五年台上字第一九七三號判決參照），可見勞工
    應獲得之薪資總額，原則上得分別工作性質之不同，任由勞
    、雇雙方予以議定，僅所議定之約定之薪資數額不低於行政
    院所核定之基本工資，雙方經約定即應依所議定之工資給付
    收受，並不限於工廠守衛始有適用餘地，更與薪資細目是否
    明確無關，此為求公平合理待遇結構，並不違背勞基法保障
    勞工權益之意旨。
  (二)經查原告於進入被告公司服務時，均有簽訂勞動契約，已據
    被告提出之勞動契約三件為證，雖原告否認該勞動契約上簽
    名之真正，惟前開勞動契約係定型化契約，乃被告公司為使
    受僱人一體適用訂立之共同規範，原告擔任隨車服務員工作
    並不具特殊性，既受僱於被告公司，衡情尚無不受共同規範
    拘束，反而適用與其他隨車服務員不同規範之理，是被告並
    無偽造該勞動契約之必要，自堪信被告提出之勞動契約係屬
    真實。又依前開勞動契約第1 條第1 款之約定，被告公司於
    勞動契約存續期間依其所訂之薪資職等給付辦法給付原告薪
    資，而「阿羅哈客運公司車服薪資職等給付辦法」（被告於
    93年12月30日提出）於原告受雇被告公司前之88年12月10日
    即已施行，被告主張被告公司之員工在進入被告公司時，均
    要與被原告簽訂勞動契約，是「阿羅哈客運公司車服薪資職
    等給付辦法」係屬於勞動契約之一部分。
  (三)復查被告公司給付薪資係以趟數為基礎，每趟以12小時為計
    算單位，就台北至高雄路線而言，每2 單趟次正常行使時間
    為9 小時，因不可預測路況致延長駕駛時間，及車服應於開
    車前掌握了解車子清潔所需檢查車輛準備時間，預先給付加
    班工時3 小時，作為核算工資基礎。而北高線薪資趟數計算
    1-38趟來回1000元，39趟以上回1200元，北嘉線薪資趟數計
    算1-45趟每3 趟為1050元，46趟以上每3 趟為1290元，北中
    高線薪資趟數計算1-55趟每4 趟為1040元，56趟以上每4 趟
    為1280元，已據被告公司於其所訂之「阿羅哈客運公司車服
    薪資職等給付辦法」第3 、5 條記載甚明，且前開車服薪資
    職等給付辦法與附表一所示原告戊○○、庚○○、甲○○所
    領取趟數薪資數額互核相符，自堪信被告抗辯其係按12小時
    給付原告薪資，並非僅給付原告8 小時之薪資等語，係屬真
    實。
  (四)再查我國勞工基本薪資每月為15,8 40 元，依每月30日，每
    8 小時計，時薪應為66，依時薪66元計算，原告每連續工作
    12小時，被告公司應給付原告薪資924 元（計算式：8*66+2
    *66*(1+1/3)+2*66 *(1+2/3)=924）。 而被告公司每12小時
    分別依北高線、北嘉線、北中高線給付1000、1050、1040元
    之薪資，並未低於行政院所核定之基本工資，亦未違反勞基
    法之規定，兩造均應受其均束，原告尚不得更行請求被告公
    司給付加班費。
  (五)綜上所述，被告公司給付予原告往還台北高雄（即2 單趟數
    ）之薪資，係按12小時發給，而非僅給付8 小時之薪資。原
    告認附表一所示北高線、北中線、北嘉線部分之薪資，僅係
    給付8 小時之薪資，另行請求延長工時4 小時之加班費，顯
    屬無據，不應准許。
五、原告主張被告未給付超過12小時之延長工時加班費部分：
  (一)經查被告公司台北至高雄路線，台北至高雄之發車時間，及
    高雄至台北之發車時間，有原告提出勤班次表一份可證。被
    告雖抗辯：出勤班次表係原告填寫，不具證據力，行車紀錄
    器紙卡始能證明原告工作之具體時間云云。惟出勤班次表係
    原告職務上所製作之文書，被告公司並據此認定原告出勤之
    趟次而核發薪資，故出勤紀錄表就各趟次之發車時間具有相
    當之證明力。且行車紀錄紙卡係被告公司應保管之文書，被
    告如否認出勤班次之證明力，自負有提出行車紀錄紙卡之義
    務，然被告於本院93年12月30日審理時卻陳稱：資料因淹水
    滅失無法提出等語。是前開出勤班次表所製所載「台北～高
    雄發車時間」及「高雄～台北發車時間」，自堪信為真實。
  (二)原告戊○○雖主張其係於90年1 月1 日8 時40分上班，台北
    站發車時間為14時40分，此後即時續上班，直至90年8 月11
    時10分始下班，在此期間內，總工作時數為171 小時，超過
    12 小 時之延長工時高達159 小時云云（詳原告戊○○所提
    出之工作時數表90年1 月）。惟查自90年1 月1 日8 時40分
    起算至同年月8 日11時10分止，總計170 小時又30分，原告
    戊○○主張期間未曾休息，均在工作狀態中，顯屬乖離常情
    。復查原告戊○○於93年12月30日所提出之準備書二狀中亦
    自認原告車輛行至高雄，被告公司稱可以下班，但經常沒有
    地方可供停車之事實，堪認原告戊○○抵達高雄接班以後之
    時間為下班時間，而非上班中之休息時間或待命時間。再查
    依原告戊○○製作之工作時數表記載，自高雄發時間起算至
    下班時間至多僅有5 小時，據此反推原告戊○○自台北站發
    車至抵達高雄可以下班之時間亦應不逾5 小時，則原告戊○○往返台北高雄1 次（即2 單趟）之時間總計應未逾10小時
    。又查原告戊○○主張90年1 月日被告公司台北站發車之時
    間為14時40 分 ，其於8 時40分即至被告公司上班，係欲於
    車輛到站前等待接班云云，固提出管理規則18條第4 項規定
    為證，然前開管理規則僅要求原告應於車輛到站前等待接班
    即可，而被告公司之班次則已事前排定，則原告戊○○於發
    車時間前1 小時至被告公司等待應足以符合前開管理規則之
    要求，要被告公司已給付原告戊○○12小時之薪資，扣除前
    開返還台北高雄所需之10小時外，尚足以支付原告等待發車
    之1 小時時間。自難認原告戊○○每次往回台北高雄（即每
    2 單趟）有工作逾12小時之情事。
  (三)原告龔佳麗雖主張其自89年8 月1 日起至92年6 月28日止之
    期間止，每月均有多日工作時間超過12小時3 至4 小時，92
    年7 至8 月間更超過達16小時云云（詳原告龔佳麗提出之工
    作時數表）。惟查據原告於92年12月15日提出之起訴狀所載
    ，原告龔佳麗係自89年8 月15日起受僱於被告公司，衡情斷
    無自89年8 月1 日起即每日工作超過12小時之理。且依據原
    告所提出之出勤班次表所載，原告龔佳麗91年5 月29日於台
    北站之發車時間為2 時，於高雄站之發車時間為13時30分，
    91年6 月7 日於台北站之發車時間為14時30分，同年月8 日
    於高雄站之發車時間為12時20分，91年6 月9 日於台北站之
    發車時間為20時，同年月10日於高雄站之發車時間為4 時，
    而原告龔佳麗於其所製作之工作時數表上卻分別記載14時、
    22時；22時、6 時；22時、6 時，無一與出勤班次表相符，
    且原告龔佳麗所製作之工作時數表尚有多處與出勤班次表不
    符，顯見原告龔佳麗所製作之工作時數表，並非依據實際工
    作情形記載，而係為求向被告公司索賠任意胡亂記載，核原
    告龔佳麗主張其有工作逾12小時之情形，顯屬無據。
  (四)原告朱淑因雖主張其自91年1 月1 日起至92年8 月23日止之
    期間止，每月均有多日工作時間超過12小時2 至102 小時，
    92年7 至8 月間更超過達16小時云云（詳原告朱淑因提出之
    工作時數表）。惟查原告甲○○主張自92年4 月26日7 時起
    工作超過12小時102 小時，即連續工作114 小時，均未休息
    ，顯屬乖離常情。復查原告甲○○於93年12月30日所提出之
    準備書二狀中自認原告車輛行至高雄，被告公司稱可以下班
    之事實，堪認原告甲○○抵達高雄接班以後之時間為下班時
    間，而非上班中之休息時間或待命時間。再查依據原告甲○○製作之工作時數表記載，自高雄發時間起算至下班時間至
    多僅有5 小時，據此反推原告甲○○自台北站發車至抵達高
    雄可以下班之時間亦應不逾5 小時，則原告甲○○往返台北
    高雄1 次（即2 單趟）之時間總計應未逾10小時。又查依據
    原告所提出之出勤班次表所載，原告甲○○92年4 月18日於
    台北站之發車時間為15時40分，於高雄站之發車時間為21時
    40分，92年4 月26日於台北站之發車時間為14時20分，同年
    月30日於高雄站之發車時間為14時20分，而原告甲○○於其
    所製作之工作時數表上卻分別記載15時、17時10分；9 時20
    分、14時10分，無一與出勤班次表相符，且原告甲○○所製
    作之92年5 月份之工作時數表與出勤班次表亦完全不符，顯
    見原告朱淑因所製作之工作時數表，並非依據實際工作情形
    記載，而係為求向被告公司索賠任意胡亂記載，核原告甲○○主張其有工作逾12小時之情形，亦難認有據。
  (五)綜上所述，原告戊○○、庚○○、甲○○就渠等工作時間超
    過12小時之主張，顯未舉以實其說，是渠等於93年12月30日
    提出之準備書二狀陳稱被告公司分別短付加班費達1,411,36
    0 元、608,243 元及242,682 元等情，顯不足採信。
六、從而，原告戊○○、龔佳麗、甲○○依據勞動契約之法律關
    係，及勞動基準法第24條規定，分別請求被告公司給付加班
    費894,240 元、549,72 0元、273,300 元，及均自起訴狀繕
    本送達翌日起至清償日止按年息5%計算之利息，為無理由，
    不應准許。又原告既受敗訴之判決，其假執行之聲請亦失所
    附麗，應併予駁回。
七、結論：原告之訴為無理由，依民事訴訟法第78條，判決如主
    文。
中　　華　　民　　國　　94　　年　　1 　　月　　13　　日
                  民事第三庭    法　官　何君豪
以上正本係照原本作成
如對本判決上訴，須於判決送達後20日內向本院提出上訴狀
中　　華　　民　　國　　94　　年　　1 　　月　　13　　日
                            書記官　蕭興南
